臺灣嘉義地方法院刑事判決　　　　　　　 96年度訴字第407號
公　訴　人　臺灣嘉義地方法院檢察署檢察官
被　　　告　甲○○
選任辯護人　葉天祐律師
上列被告因偽造有價證券案件，經檢察官提起公訴（96年度偵字
第2677號），被告於本院行準備程序時就犯罪事實為有罪之陳述
，經合議庭裁定適用簡式審判程序，判決如下：
    主  文
甲○○行使偽造之有價證券，處有期徒刑壹年貳月。緩刑年，
並應於民國玖拾陸年拾貳月拾壹日前向國庫支付新台幣捌萬元
。
    事  實
一、甲○○明知年籍不詳之泰國籍成年男子「RAY」於民國91年3
    月27日在泰國曼谷所交付之CITICORP旅行支票20張，均係來
    源不明之偽造旅行支票，竟基於行使偽造有價證券之犯意，
    以旅行支票兌換現金所得金額1成之代價，受「RAY」之委託
    赴韓國兌換現金，並於91年4月3日自泰國曼谷搭機入境韓國
    ，旋於同日持上開面額均為100美元之偽造旅行支票20張（
    編號為：0000000000至0000000000），在韓國首爾市區不詳
    地點之公共巴士站內兌換現金時，遭換鈔員發現破綻並報警
    ，甲○○嗣因上開犯行，經韓國法院於同年5月28日判刑1年
    、緩刑3年，並由韓國法務部出入國管理事務所將甲○○遞
    解出境，且通知我國駐韓國代表處，再轉知外交部領事事務
    局，始查悉上情。
二、案經外交部領事事務局函知內政部警政署刑事警察局轉雲林
    縣警察局，由該局移送臺灣雲林地方法院檢察署後，呈請臺
    灣高等法院臺南分院檢察署檢察長令轉臺灣嘉義地方法院檢
    察署檢察官偵查起訴。
    理  由
一、本件被告所涉犯者為刑法第201條第2項，非死刑、無期徒刑
    、最輕本刑為3 年以上有期徒刑之罪或高等法院管轄第一審
    案件。本院行準備程序時，被告就被訴事實為有罪之陳述，
    經告知簡式審判程序之旨，並聽取檢察官、被告及辯護人之
    意見後，本院爰依刑事訴訟法第273條之1第1 項裁定由受命
    法官獨任進行簡式審判程序；故本件簡式審判程序之證據調
    查，依刑事訴訟法第273條之2規定，不受同法第159條第1項
    、第161條之2、第161條之3、第163條之1及第164條至第170
    條規定之限制。又，本件被告所涉行使偽造有價證券犯行，
    雖係於我國領域外犯之，且經韓國法院裁判確定，惟依刑法
    第5條第6款、第9條之規定，我國法院仍得予以追訴並依刑
    法相關規定處斷，合先敘明。
二、上揭犯罪事實，業據被告於本院審理中坦承不諱，且有外交
    部領事事務局91年6月14日領一字第09104325250號函、我國
    駐韓國代表處91年5月30日電報各1件，敘明被告上揭犯行於
    韓國遭查獲之經過在卷可佐。此外並有我國駐韓國代表處95
    年8月9日韓部字第09500007790號函檢附由韓國首爾中央地
    方檢察廳提供之上開偽造旅行支票影本20張、韓國首爾地方
    法院西元2002年5月28日判決全文影本，以及駐臺北韓國代
    表處西元2006年10月23日臺領字第061264號函檢附之上開首
    爾地方法院判決主文中譯本等件在卷足憑，堪認被告之自白
    與事實相符，其確有行使偽造有價證券之犯行。本件事證明
    確，應予依法論科。
三、論罪科刑之法律適用：
(一)查被告行為後，刑法業於94年2月2日修正公布，並自95年7
    月1日起施行。按行為後法律有變更者，適用行為時之法律
    ，但行為後之法律有利於行為人者，適用最有利於行為人之
    法律，修正後刑法第2條第1項定有明文。上開規定係規範行
    為後法律變更所生新舊法律比較適用之準據法，本身尚無新
    舊法比較問題，於新法施行後，應一律適用新法第2條第1項
    之規定，為「從舊從輕」之比較，先予敘明。復按，本件被
    告係犯刑法第201條第2項前段之行使偽造有價證券罪，該罪
    之法定刑中有得併科3,000元以下罰金之規定；而被告行為
    後，刑法施行法增訂第1之1條，於95年6月14日經總統公布
    ，並自同年7月1日起施行，依該條之規定，刑法修正施行後
    ，刑法分則編所定罰金之貨幣單位改為新臺幣，94年1月7日
    刑法修正時，刑法分則編未修正之條文定有罰金者，自刑法
    修正施行後，就其所定數額提高為30倍；另修正後刑法第33
    條第5款亦已將罰金刑調整為新臺幣1千元以上，以百元計算
    ；故依前述標準換算後，刑法第201條第2項所定罰金刑部分
    已變更為「新臺幣90,000元以下，新臺幣1,000元以上」。
    然依被告行為時之刑罰法律，即罰金罰鍰提高標準條例第1
    條前段及修正前刑法第33條第5款規定之罰金最低額銀元1元
    計算，該罪之罰金刑最高為銀元3,000元，最低額為銀元1元
    ，換算為新臺幣，最高額雖與新法同為新臺幣9萬元，然最
    低額僅為新臺幣3元。故比較上述修正前、後之規定，修正
    後之規定並未較有利於被告，自仍應適用被告行為時之上揭
    規定處斷。
(二)核被告所為，係犯刑法第201條第2項前段之行使偽造有價證
    券罪。其意圖供行使之用而收集上開偽造有價證券之行為，
    係行使偽造有價證券之階段行為，應為行使偽造有價證券所
    吸收而不另論罪。爰審酌被告高工畢業之智識程度、犯罪之
    手段、犯罪所生之危害，及其前已因本件犯行遭韓國法院判
    刑並拘禁近2月，暨被告犯後坦承犯行並表明願為慈善捐款
    ，態度尚佳等一切情狀，量處如主文所示之刑，以資懲儆。
    又被告前未曾受有期徒刑以上刑之宣告，有其臺灣高等法院
    被告前案紀錄表1份在卷可稽，其因一時失慮，偶罹刑典，
    歷此偵審程序及罪刑之宣告後，應知警惕而無再犯之虞，本
    院因認被告所宣告之刑以暫不執行為適當，爰依刑法第74條
    第1項第1款規定（按刑法第74條有關緩刑之規定雖亦經修正
    ，惟緩刑並非關於行為可罰性之法律規範，無需依刑法第2
    條第1項為新、舊法之比較適用，應逕行適用現行刑法第74
    條之規定，最高法院95年第8次刑事庭會議決議參照），宣
    告緩刑3年，以勵自新，另併依刑法第74條第2項第4款之規
    定，命被告向國庫支付新台幣8萬元（得為民事強制執行名
    義），以為警惕。
(三)未扣案之偽造有價證券即旅行支票20張，依刑法第205 條之
    規定，雖不問屬於犯人與否，均應沒收之，惟該等旅行支票
    已於韓國之偵審程序中遭扣押、沒收而不復存在，有前引我
    國駐韓國代表處95年8月9日函、韓國首爾地方法院判決書及
    其主文中譯本等件在卷可佐，自無庸再予宣告沒收，附此敘
    明。
據上論斷，應依刑事訴訟法第299 條第1 項前段，刑法第201 條
第2項前段（修正前），刑法第2條第1項前段、第74條第1項第1
款、第2項第4款，罰金罰鍰提高標準條例第1 條前段，判決如主
文。
本案經檢察官陳志川到庭執行職務。
中　　華　　民　　國　　96　　年　　6 　　月　　14　　日
                     刑事第三庭  法　官  陳  蒨  儀
上列正本證明與原本無異。
如不服本判決，應於判決送達後10日內向本院提出上訴狀（應附
繕本）。
中　　華　　民　　國　　96　　年　　6 　　月　　14　　日
                                 書記官  楊  國  色
附錄本案論罪科刑法條全文：
刑法第201條：
意圖供行使之用，而偽造、變造公債票、公司股票或其他有價證
券者，處3年以上10年以下有期徒刑，得併科3千元以下罰金。
行使偽造、變造之公債票、公司股票或其他有價證券，或意圖供
行使之用，而收集或交付於人者，處1年以上7年以下有期徒刑，
得併科3千元以下罰金。
